【裁判字號】    98,易,1521
【裁判日期】    980727
【裁判案由】    電子遊戲場業管理條例
【裁判全文】
臺灣臺北地方法院刑事判決              98年度易字第1521號
公  訴  人  臺灣臺北地方法院檢察署檢察官
被      告  甲○○
                    （現於台灣台北監獄執行中）
上列被告因違反電子遊戲場業管理條例案件，經檢察官提起公訴
（98年度偵字第11358號），本院判決如下：
    主  文
甲○○違反未依電子遊戲場業管理條例規定辦理營利事業登記者
，不得經營電子遊戲場業之規定，處拘役伍拾日，如易科罰金以
新臺幣壹仟元折算壹日。
    事  實
一、甲○○前於民國九十七年七月十一日因違反電子遊戲場業管
    理條例案件，經本院以九十七年度簡字第三五六一號判決判
    處拘役四十日確定（未構成累犯）。卻仍不知警惕，其為設
    於臺北市○○區○○街三三號一樓「育銘便利商店」之負責
    人，明知未依電子遊戲場業管理條例規定辦理營利事業登記
    ，不得經營電子遊戲場業，卻基於經營電子遊戲場業之犯意
    ，於九十七年七月十一日為警查獲後，仍未申請主管機關許
    可，辦理營利事業登記，即在上址擺設經改造之「金如意景
    品販賣機」一台（內含ＩＣ板一片），該機具具有連線、積
    分、押分等功能，屬娛樂類之電子遊戲機具，可供不特定人
    士以新臺幣（下同）十元硬幣投入開分一分，開押分後按開
    始鍵，將十六顆彈珠打到遊戲盤內，若螢幕連線即得分，若
    中三連線可得二倍所押分數，中四連線可得三倍所押分數，
    以此類推，若未中三連線分數歸機臺，若有得分數可累積繼
    續押分等方式把玩，惟無法換取現金，甲○○即以此方式經
    營電子遊戲場業，後於九十七年十一月三十日，甲○○以六
    萬元之價格將育銘便利商店連同上開電子遊戲機頂讓與丙○○（另由檢察官另行起訴），由丙○○繼續經營之。迨九十
    八年一月六日下午，警方會同台北市商業處稽查人員查獲上
    情，扣得上開電子遊戲機具一臺及機具內現金二百一十元。
二、案經台北市政府函送台灣台北地方法院檢察署檢察官偵查起
    訴。
    理  由
一、訊據被告甲○○固承認其曾擔任育銘便利商店負責人，該店
    並未依電子遊戲場業規定申請營利事業登記證之事實，惟否
    認有何違反電子遊戲場業規定之犯行，辯稱：九十七年五月
    間就將該店頂讓給別人，沒有管該店之經營云云。經查：
(一)、警方會同台北市商業處人員於上述時間至現場稽查時，發現
    該店有經改造之「金如意景品販賣機」一台（內含ＩＣ板一
    片），該機具具有連線、積分、押分等功能，屬娛樂類之電
    子遊戲機具，可供不特定人士以十元硬幣投入開分一分，開
    押分後按開始鍵，將十六顆彈珠打到遊戲盤內，若螢幕連線
    即得分，若中三連線可得二倍所押分數，中四連線可得三倍
    所押分數，以此類推，若未中三連線分數歸機臺，若有得分
    數可累積繼續押分，惟無法換取現金，現場有客戶程戶生正
    在把玩，警方遂將現場擺放之機台（含ＩＣ板一片）及現金
    二百一十元扣案等情，業據證人程戶生於檢察官偵訊時具結
    證述明確，並有台北市商業處商業稽查紀錄表、扣押物品目
    錄表各一紙及現場照片四張在卷可稽（98年度偵字第3629號
    卷第19、29、31、32、64頁），而該店未向主管機關申請電
    子遊戲場業之營利事業登記，復有該店之營利事業登記證二
    張附卷為憑（同上卷第22至24頁），足見該店確有違法經營
    電子遊戲場業之事實。
(二)、被告雖稱其自九十七年五月間即將該店頂讓給丙○○云云。
    但證人丙○○於本院審理時證稱：九十七年十二月份從被告
    那裡頂下育銘便利商店，從九十七年十二月一日開始就是我
    付薪水，貨款也是我負責，我之前是幫被告處理店裡面的會
    計，有盈餘就是放在保險箱，被告會去收，十二月一日以前
    的盈餘虧損都算被告的，結清後我們以六萬元成交，我接這
    家店之後沒有買新的機台，都是之前留下來的等語明確；核
    與證人即店內員工丁○、乙○○所言相符。丁○證稱：朋友
    乙○○在育銘便利商店上班，有去幫他代班過幾次，最後一
    次就是被查獲那次，店裡有擺機台，有無運作伊不清楚。證
    人乙○○則稱：九十七年七、八月左右開始在育銘便利商店
    上班，以前的老闆是被告，九十七年十二月時丙○○跟我說
    她想把這間店頂下來，叫我以後有什麼事直接聯絡她，我來
    上班時，有碰過被告二、三次，他有說最近生意怎麼這麼差
    ，他看帳本發現生意變差等語。足見證人丙○○所言屬實，
    被告係於九十七年十一月三十日始將該店頂讓給證人丙○○
    經營。證人丙○○雖證稱被告於九十七年六、七月間即甚少
    至店內，但該段期間之經營盈虧既仍由被告負責，且被告並
    未將店內之機台移走，仍擺設在店內供人把玩，則被告於該
    段期間內自仍有經營電子遊戲場業之犯行。
(三)、綜上所述，被告所辯並不足採，本件事證明確，被告犯行堪
    以認定。
二、論罪科刑部分：
(一)、按刑法第二條第一項規定，行為後法律有變更者，適用行為
    時之法律。但行為後之法律有利於行為人者，適用最有利於
    行為人之法律。查被告行為後，電子遊戲場業管理條例業於
    九十八年一月二十一日修正公布，並自同年四月十三日施行
    ，為配合商業登記法之修正及未來將廢止營利事業統一發證
    制度（參見同條例第十一條修正理由），將該條例第十五條
    之規定由「未依本條例規定辦理營利事業登記者，不得經營
    電子遊戲場業。」，修正為「未依本條例規定領有電子遊戲
    場業營業級別證者，不得經營電子遊戲場業。」，亦即將取
    得經營電子遊戲場業之營業許可資格，由原先辦理「營利事
    業登記」之方式，改為申請「電子遊戲場業營業級別證」，
    同條例第二十二條關於違反第十五條之刑罰規定則未修正，
    是上開取得電子遊戲場業經營許可程序之變動，雖未影響處
    罰之輕重，惟就刑罰構成要件而言，仍應屬法律變更。被告
    所為之本案犯行，依刑法第二條第一項從舊從輕原則，應適
    用行為時即修正前電子遊戲場業管理條例第十五條、第二十
    二條之規定。次按，所謂電子遊戲場業，指「業務」而言。
    刑法上所謂業務，係以事實上執行業務者為標準，指以反覆
    同種類之行為為目的之社會性活動而言；執行此項業務，縱
    令欠缺形式上之條件，仍無礙於業務之性質。因此不論該事
    業是否「專營」電子遊戲場業，亦不問經營是否需達「一定
    之規模」，即使於原本所營事業外，兼營電子遊戲場業，或
    所經營之電子遊戲場不具相當之規模，亦無礙於電子遊戲場
    業管理條例相關規定之適用（最高法院九十年度臺非字第二
    七六號判例參照）。
(二)、核被告所為，係違反修正前電子遊戲場業管理條例第十五條
    之規定，應依該條例第二十二條之規定論處。被告擺放扣案
    電子遊戲機具營業，供不特定客人把玩，於自然概念上雖屬
    數行為，然依本案具體狀況，被告係以營業之意思擺設上開
    電子遊戲機具，屬於基於單一犯罪計劃繼續所為之集合行為
    ，所侵害之法益並屬相同之社會法益，於法律評價上為集合
    犯，而屬包括一罪之實質上一罪，僅論以一罪。爰審酌被告
    已有同性質之前案，有台灣高等法院被告前案紀錄表一份存
    卷可查，卻仍不知警惕，再犯本案，且其犯罪後猶飾詞狡辯
    ，未見悔意，但考量被告擺放之機具僅只一臺，經營規模甚
    小，且被告行為時年紀已五十餘歲，謀生較為不易等一切情
    狀，量處如主文所示之刑，並諭知易科罰金之折算標準。警
    方於九十八年一月六日至上址稽查時，雖扣得「金如意景品
    販賣機」一台（內含ＩＣ板一片）及機台內現金二百一十元
    ，然斯時被告已將該店頂讓給證人丙○○所有，故上開物品
    雖為本案之證據，卻非被告所有供犯本罪所用之物，爰不予
    沒收。
據上論斷，應依刑事訴訟法第二百八十四條之一、第二百九十九
條第一項前段，修正前電子遊戲場業管理條例第十五條、第二十
二條，刑法第二條第一項前段、第十一條前段、第四十一條第一
項前段，判決如主文。
本案經檢察官蔡彥守到庭執行職務
中    華    民    國    98    年    7     月    27    日
                  刑事第十八庭  法  官  游士珺
上正本證明與原本無異。
如不服本判決應於收受送達後10日內向本院提出上訴書狀，並應
敘述具體理由；其未敘述上訴理由者，應於上訴期間屆滿後20日
內向本院補提理由書（均須按他造當事人之人數附繕本）「切勿
逕送上級法院」。告訴人或被害人如對於本判決不服者，應具備
理由請求檢察官上訴，其上訴期間之計算係以檢察官收受判決正
本之日期為準。
                                書記官  林素霜
中    華    民    國    98    年    7     月    28    日
附錄論罪科刑實體法條文：
電子遊戲場業管理條例第15條（修正前）
未依本條例規定辦理營利事業登記者，不得經營電子遊戲場業。
電子遊戲場業管理條例第22條
違反第 15 條規定者，處行為人 1 年以下有期徒刑、拘役或科
或併科新台幣50萬元以上250萬元以下罰金。


司法院資訊處製作；財團法人民間司法改革基金會備份。
